臺灣高等法院刑事判決　　　　　　　　 96年度上訴字第376號
上　訴　人　臺灣板橋地方法院檢察署檢察官
被　　　告　甲○○
指定辯護人　本院公設辯護人周君穎
上列上訴人因被告違反毒品危害防制條例案件，不服臺灣板橋地
方法院，95年度訴字第2752號，中華民國95年11月23日第一審判
決（起訴案號：台灣板橋地方法院檢察署95年度偵字第17039 號
），提起上訴，本院判決如下：
    主  文
原判決撤銷。
甲○○連續販賣第二級毒品，累犯，處有期徒刑柒年陸月，扣案
之安非他命壹包（淨重零點柒公克）沒收銷毀之。分裝袋壹佰參
拾貳個及電子磅秤壹台均沒收，販毒所得新臺幣壹萬伍千元沒收
，如全部或一部不能沒收時，以其財產抵償之。
    事實及理由
一、甲○○明知安非他命係毒品危害防制條例第2 條第2 項第2
    款所規定之第二級毒品，不得持有、販賣之，竟基於販賣第
    二級毒品安非他命以營利之概括犯意，於不詳時間，先以每
    1　公克安非他命新臺幣（下同）4　千元之價格，向真實姓
    名年籍不詳、綽號「阿明」年籍不詳之成年男子販入毒品安
    非他命後，再分別於民國95年6　月24日、6　月28日、6 月
    29日，在臺北縣三重市○○街227 巷10號1 樓，以每1 公克
    5 千元高於進價之價格，連續販賣毒品予陳建忠3 次，嗣於
    95年7 月10日19時許，在台北縣三重市○○路○ 段9 號前查
    獲甲○○，並於甲○○身上查獲安非他命1 小包（淨重0.7
    克），嗣由甲○○帶同警方於同日19時15分許，在台北縣三
    重市○○街227 巷10號2 樓其住處，查獲安非他命吸食器1
    組、分裝袋132 個、電子磅秤1 台等物。案經台北縣政府警
    察局三重分局報告原審檢察官偵查起訴。
二、訊據被告固坦承上揭扣案物品均係伊所有無訛，惟堅詞否認
    有販賣第二級毒品予陳建忠之犯行，辯稱：扣案之安非他命
    1 包、吸食器1 組，係供其自己施用之物，電子磅秤1 台係
    用來秤其所購得、供自己施用之毒品重量（被告涉嫌施用毒
    品部分，另案偵查起訴），至於分裝袋132 個則係用來裝放
    金飾或藥品；伊與陳建忠係認識不久的朋友，陳建忠曾向伊
    借錢1 萬元，並曾表示要一起合資購買安非他命，向伊拿了
    3 萬元，但後來均無下文，陳建忠打電話給伊，然後前往伊
    當時位於臺北縣三重市○○街227 巷10號2 樓住處，都是單
    純找伊聊天，案發當天陳建忠係要將1 部電腦搬過來抵債，
    伊並無販賣任何安非他命予陳建忠等語。惟查:
  (一)被告甲○○確有上揭販賣毒品之情事，已據證人陳建忠、乙
    ○○於警詢及原審偵審中指證甚詳，且有員警查獲被告時，
    在其身上起出之安非他命1　包（淨重0.7克），及在其住處
    查獲之分裝袋132 個、電子磅秤1 台扣案可資佐證，事證已
    臻明確。
  (二)被告自承以每1 公克4 千元之價格，向阿明購入，其以每1
    公克5 千元之價格販賣予陳建忠，自有營利之意圖，亦堪認
    定。
  (三)雖然證人陳建忠於警詢時證稱：伊曾於95年6 月13日17時許
    、同年月17日12時許、同年月22日17時許，均以行動電話撥
    打被告使用之0000000000號行動電話聯繫後，再前往臺北縣
    三重市○○路227 巷10號樓下，向被告購買第二級毒品安非
    他命3次（見偵卷第16頁）。嗣於檢察官偵訊時亦證稱：（
    問：向被告買過幾次毒品？）3 次，分別是95年6 月13日、
    同年月17日、同年月22日，地點是在被告當時位於臺北縣三
    重市之住處，詳細地址我老婆（即乙○○）知道，因為她有
    陪我去，她都坐在車上等，應該有看到我們在交易；（問：
    為何如此肯定供述之日期無誤？）因為我是在6 月間認識被
    告，而在7 月間就被查獲，所以印象很深刻；（問：每次購
    買之數量及價錢？）都是購買1 公克，價錢5 千元；（問：
    如何與被告聯繫？）我撥打被告使用之0000000000號行動電
    話；（問：你自己行動電話門號？）0000000000號、000000
    0000號云云（見偵卷第43頁）。是依證人陳建忠所述，伊係
    自95年6月13日起至同年月22日止，均以其使用之000000000
    0 號或0000000000 號行動電話，與被告使用之0000000000
    號行動電話聯繫後，先後向被告購買第二級毒品安非他命3
    次。但證人陳建忠於95年6 月23日16時30分許，始因持有槍
    枝、瓦斯鋼瓶及鋼珠，在臺北市○○街55巷71號旁為警逮捕
    ，認涉犯違反槍砲彈藥刀械管制條例罪嫌，移送臺灣士林地
    方法院檢察署檢察官偵訊（95年度偵字第8075號），經檢察
    官諭知交保，陳建忠之配偶乙○○為籌措保證金，始輾轉認
    識被告之事實，此據證人乙○○於檢察官偵訊時所證：「（
    問：如何認識被告？）因為有一次我先生（即陳建忠）被捉
    要交保，我當時差1 萬元，要去找「阿明」借，因為「阿明
    」不在，我就轉向被告借。」、「... 印象中，有交易過毒
    品，每次交易我都在場，每次我先生都是向他買5 千元，但
    被告交付多少重量的毒品，我就不清楚了。」、「交易時間
    ，95年6 月中至6 月底。」（見偵卷第110 頁）。證人陳建
    忠於原審亦證稱：（問：95年6 月間，是否曾在臺北市○○
    街55巷71號旁，為警查獲並扣得槍枝、瓦斯鋼瓶及鋼珠等物
    ？）是；……（問：移送到地檢署後，檢察官如何處理？）
    准予交保5 萬元；（問：何人出保證金？）我知道我老婆（
    即乙○○）有跟別人借1 萬多元；（問：在今年6 月間，除
    了這個案子外，還有無其他交保案件？）沒有；（問：有無
    叫你老婆找何人借錢？）我叫我老婆去找「阿明」；（問：
    當時是否認識被告？）不認識等語（見原審卷第84、85頁）
    。再參諸被告使用之0000000000號行動電話通聯紀錄（見偵
    卷第46至106 頁），其與陳建忠所使用之0000000000號、00
    00000000號行動電話，係從95年6 月24日、28日、29日之間
    有密集之通話聯繫，在此之前，並無任何通話聯繫紀錄。足
    見證人陳建忠與被告認識時間，係在95年6 月23日之後無訛
    ，是於95年6 月13日至同年月22日期間，證人陳建忠與被告
    並不相識，亦無彼此以電話聯繫之證明。證人陳建忠前揭所
    證：自95年6月13日起至同年月22日止，均以其使用之00000
    00000號或0000000000號行動電話，與被告使用之000000000
    0 號行動電話聯繫購買第二級毒品安非他命3 次，其時間上
    之記憶字屬錯誤。此觀證人陳建忠於偵查中所證: 「因為我
    是在6 月認識被告的，而且在7 月就被查獲，所以印象很深
    刻。」等語（見17039 號偵卷第42頁），即知證人陳建忠對
    日期之記憶有誤。而證人乙○○於檢察官偵訊時證稱印象中
    陳建忠與被告交易毒品3 次，每次交易時伊均在場，每次陳
    建忠均向被告購買5 千元，但不清楚被告交付多少毒品云云
    （見偵卷第110 頁）。兩人對於被告確有販賣3 次二級毒品
    安非他命予陳建忠，則屬一致。雖然證人乙○○於原審改稱
    伊只是陪陳建忠去找被告，伊以為陳建忠有毒品前科，即視
    為係向被告買毒，陳建忠拿錢，是不是要還錢等語。但該證
    人於警詢即及偵查中已供證甚詳，且與證人陳建忠所證相符
    ，則其事後於原審所證，或係因事實已經過4、5個月，或係
    故為維護被告，均不足據為有利被告之認定。
三、查安非他命屬毒品危害防制條例第2 條第2 項規定之第二級
    毒品，依法不得販賣，竟意圖營利而販賣，核被告所為，係
    犯毒品危害防制條例第4條第2項之販賣安非他命罪。被告前
    後3 次犯行，時間緊接，所犯均係構成要件相同之罪，顯係
    基於概括犯意反覆為之，為連續犯，應以一罪論，依法加重
    其刑。甲○○於90年至94年間曾有偽造文書、侵占、持有第
    一級毒品、轉讓第一級毒品、施用毒品等罪，分別經臺灣板
    橋地方法院、本院、台灣高等法院台中分院，判處拘役40日
    、罰金1千元、2千元、有期徒刑肆月、壹年、捌月、陸月、
    伍月確定（被告另於95年間因施用第一級毒品、第二級毒品
    ，經臺灣板橋地方法院，分別判處有期徒刑拾月、捌月，定
    應執行刑有期徒刑壹年肆月確定，現在執行中），其中有期
    徒刑肆月、壹年、捌月、陸月經定應執行刑為有期徒刑貳年
    貳月確定，於94年4 月24日易科罰金執行完畢，有本院被告
    前案紀錄表在本院卷可稽，其於執行完畢後，5 年內再犯本
    案之罪為累犯，應依法加重其刑，依法遞加重其刑。被告行
    為後，刑法第56條連續犯之規定，業於94年2 月2 日修正公
    布刪除，並於95年7 月1 日施行，則被告之犯行，因行為後
    新法業已刪除連續犯之規定，此刪除雖非犯罪構成要件之變
    更，但顯已影響行為人刑罰之法律效果，自屬法律有變更，
    依新法第2 條第1 項規定，比較新、舊法結果，仍應適用較
    有利於被告之行為時法律即舊法論以連續犯（最高法院95年
    第8 次刑事庭會議決議參照）。則被告多次犯行，時間緊接
    、方法相同、觸犯構成要件相同之罪名，顯係基於概括之犯
    意為之，係連續犯，應依修正前刑法第五十六條之規定論以
    一罪，並依法加重其刑。又修正前刑法第47條原規定：「受
    有期徒刑之執行完畢，或受無期徒刑或有期徒刑一部之執行
    而赦免後，5 年以內再犯有期徒刑以上之罪者，為累犯，加
    重本刑至二分之一」，於本次修正後則規定：「受徒刑之執
    行完畢，或一部之執行而赦免後，5 年以內故意再犯有期徒
    刑以上之罪者，為累犯，加重本刑至二分之一。第98條第2
    項關於因強制工作而免其刑之執行者，於受強制工作處分之
    執行完畢或一部之執行而免除後，5 年以內故意再犯有期徒
    刑以上之罪者，以累犯論」。查被告有事實欄所載之受有期
    徒刑執行完畢之情形，有本院被告前案紀錄表在卷可憑，其
    於5 年以內故意再犯本件有期徒刑以上之罪，不論依修正前
    之刑法第47條，或修正後之刑法第47條第1 項之規定，均構
    成累犯，對被告而言並無所謂有利或不利之情形，應逕行適
    用修正後之規定。原審不察，遽為被告無罪之判決，自有不
    當，檢察官上訴意旨執此指摘原判決不當，為有理由，自應
    將原判決撤銷改判。爰審酌被告行為後，否認犯行，並無悔
    意，及所販賣之次數、數量等一切情狀，量處有期徒刑柒年
    陸月，以示懲罰。扣案之二級毒品安非他命壹包（淨重0.7
    公克）依法應沒收銷毀併宣告之。扣案之分裝袋132 個、電
    子磅秤壹台均係被告所有，供販賣毒品所用之物，依法應宣
    告沒收。販賣毒品所得新臺幣壹萬伍千元沒收，依法亦應沒
    收，併宣告之。如全部或一部不能沒收時，以其財產抵償之
    。
據上論斷，應依刑事訴訟法第369 條第1 項前段、第364 條、第
299 條第1 項前段，毒品危害防制條例第4 條第2 項、第18條第
1 項、第19條第1 項，刑法第11條、第2 條第1 項、第47條第1
項，修正前刑法第56條，判決如主文。
本案經檢察官林秀濤到庭執行職務。
中　　華　　民　　國　　96　　年　　5 　　月　　8 　　日
                    刑事第六庭審判長法　官  林堭儀
　　　　　　　　　　　　　　　　　　法　官  郭豫珍
　　　　　　　　　　　　　　　　　　法　官  莊謙崇
以上正本證明與原本無異。
如不服本判決，應於收受送達後十日內向本院提出上訴書狀，其
未敘述上訴之理由者並得於提起上訴後十日內向本院補提理由書
（均須按他造當事人之人數附繕本）。
                                    書記官   林旻弘
中　　華　　民　　國　　96　　年　　5 　　月　　8 　　日
附錄本案論罪科刑法條全文
毒品危害防制條例第4條
製造、運輸、販賣第一級毒品者，處死刑或無期徒刑；處無期徒
刑者，得併科新臺幣1千萬元以下罰金。
製造、運輸、販賣第二級毒品者，處無期徒刑或7年以上有期徒
刑，得併科新臺幣7百萬元以下罰金。
製造、運輸、販賣第三級毒品者，處5年以上有期徒刑，得併科
新臺幣5百萬元以下罰金。製造、運輸、販賣第四級毒品者，處3
年以上10年以下有期徒刑，得併科新臺幣3百萬元以下罰金。
製造、運輸、販賣專供製造或施用毒品之器具者，處1年以上7年
以下有期徒刑，得併科新臺幣1百萬元以下罰金。
前五項之未遂犯罰之。
